臺灣高等法院臺南分院民事判決　100年度上易字第202號
上　訴　人　台南椅業股份有限公司
法定代理人　顏金湖
被 上訴 人　國立南科國際實驗高級中學
法定代理人　林坤燦
訴訟代理人　王建強　律師
複 代理 人　魏琳珊　律師
上列當事人間請求給付貨款事件，上訴人對於中華民國100年8月
5日臺灣臺南地方法院第一審判決（99年度訴字第1615號），提
起上訴，本院於100年11月8日言詞辯論終結，判決如下：
    主      文
上訴駁回。
第二審訴訟費用由上訴人負擔。
    事實及理由
一、上訴人方面：
（一）上訴人於原審起訴主張：上訴人依公開招標程序，於九十
      九年三月二十五日與被上訴人簽訂國立南科國際實驗高級
      中學九十九年高中部課桌椅財務採購契約（下稱系爭契約
      ），約定由上訴人交付四百套課桌椅（下稱系爭課桌椅）
      ，價金共新臺幣（下同）五十五萬五千二百元。上訴人已
      依約於九十九年五月十日交付系爭課桌椅完畢，詎被上訴
      人聲稱尺寸不合系爭契約之約定，欲退回系爭課桌椅，並
      片面主張終止合約。上訴人確係按契約規格圖說施作而交
      貨，惟被上訴人對圖說規格另以特殊供應廠商之特殊款式
      要求，此項要求已違反採購法第二十六條招標文件不得要
      求或提及特定商標或商名、專利、設計或型式、特定來源
      地、生產者或供應商之情事，上訴人無法按被上訴人指定
      的特殊款式椅面交貨（原審為上訴人敗訴之判決）。
（二）除引用原審之陳述及證據外，另補以下列陳述等語置辯：
    (一)上訴人係對系爭契約標單大樣圖標示明確尺寸者，做為交
      貨驗收標準，至於被上訴人未明列於系爭契約書中的設校
      願景等情，非上訴人須承擔之責任範圍。
    (二)台灣區家具工業同業公會於九十九年八月十三日出具之函
      ，足證明上訴人所交付之系爭課椅符合標單大樣圖所標示
      尺寸，應符合標準。另金屬工業研究發展中心所為之測試
      報告（簽發日期：2011年6月15日），亦證明符合專業性
      。但原判決對上開台灣區家具工業同業公會函及金屬工業
      研究發展中心所為之測試報告結果，均未採為判決基礎，
      為有違誤。
    (三)系爭契約書中之材規表文字明載：「1.椅面：椅背一體成
      型，採耐衝擊多元素原料P.P.射出成型，表面咬花處理具
      止滑作用。2.椅腳：採用60×30×1.lmm之鋼管，可依使
      用者高度適時調整390～490mm。3.置物網：採用直徑5mm
      圓鐵製框，焊接而成。4.塗裝：鋼管表面為高級粉體烤漆
      ，耐酸鹼，模厚50um。5.公差：±10mm。」。上訴人所交
      付的課椅均符合以上公告之文字規格及尺寸數據之要求，
      竟無法驗收通過；又上開公告內容並未要求椅面尺寸一定
      要達480mm。
（三）依上，爰上訴聲明：(1)原判決廢棄。(2)被上訴人應給付上
      訴人五十五萬五千二百元及自本起訴狀繕本送達被上訴人
      之翌日起至清償日止，按年息百分之五計算之利息。(3)第
      一、二審訴訟費用由被上訴人負擔。
二、被上訴人於本院審理時之陳述，除與原審判決記載相同予以
    引用外，另以下列等語為抗辯：
（一）依系爭契約第二條第二項第二款約定「標廠商在得標後需
      在七日內將一組課桌椅送至學校，審核其功能及規範是否
      達到此標案之需求，其功能需符合學校需求才可施作」，
      上訴人最初於上開期限內所送至被上訴人處之一組課桌椅
      ，規格因與圖說不符，經被上訴人要求應照系爭契約圖說
      規範製作後再送審核。惟上訴人嗣不予置理，直接於九十
      九年五月十日送來四百套系爭課桌椅。因上訴人並未依約
      先送請被上訴人審核功能及規範符合學校需求，即開始施
      作，已與系爭契約已有未合；又經檢驗上訴人於上開時日
      送來系爭課桌椅，與系爭契約椅子圖說之規範核對，上訴
      人送來之椅子椅面寬度僅440mm，未達480mm之圖說規範要
      求，相差達40mm，已超出系爭契約圖說規範所約定之10mm
      公差範圍；另系爭契約圖說規範具體記載椅腳應「採用60
      ×30×l.1mm之鋼管焊接而成，可依使用者高度適時調整
      390～490mm」，惟上訴人竟係採用ㄇ型管，且無調整鈕，
      兩者明顯不符。
（二）被上訴人設校願景係「為未來而設的學校」，規畫PBL（
      Project-based Learning）專案式學習課程，導入資訊化
      學習模式，為此將班級人數從規定的四十二人，函報教育
      部核准降至三十人，即班級人數比一般學校少百分之二十
      五。教室內因而增加空間，有利於學生之學習，故特將桌
      子由一般制式規格寬六十公分增大至寬七十五公分，比一
      般尺寸增大百分之二十，以同時擺放書本、文具及筆記型
      電腦，期待確實能成為推動資訊化學習之標竿學校，一步
      步朝設校願景前進；為配合已增大百分之二十之桌子，椅
      子亦由一般椅面寬四十四公分調增至寬四十八公分，增大
      約百分之十；且增大後之椅面，亦符應現今高中生較健壯
      之體格，許多學生表示椅面之舒適度對其學習有正面的影
      響。本件前經兩造合意訂立之系爭契約課桌椅規格，對被
      上訴人而言確實有其必要性，並未有所刁難。又同樣規格
      之課桌椅，被上訴人先前即曾分別於九十八年七月二十六
      日、九十九年七月三十日由明鎰及祥業二家不同廠商得標
      ，並依約製作給付完畢。是本件之規格並非為特定廠商所
      定之特殊規格。
（三）本件經原審法院送請經濟部標準檢驗局台南分局鑑定，該
      局以一百年四月二十八日經標南一字第10000029940號函
      覆，其中說明三已載明「惟就圖說所示，以左右椅腳尺度
      460mm為比例基準量測，該椅面寬度應大於460mm」，而上
      訴人所交付之椅面寬度僅為440mm，顯未依債之本旨交付
      合於系爭契約規格之系爭課桌椅，即有債務不履行之情。
      又系爭契約圖說已分別標示椅背與椅面440mm、480mm之不
      同尺度，一般人觀之即知，不可能有所誤解，對照上開經
      濟部標準檢驗局台南分局之鑑定回函，其情更明，專業座
      椅製造商之上訴人絕不可能有所誤認。上訴理由雖主張應
      採認金屬工業研究發展中心試驗報告云云，惟觀諸報告圖
      示，椅背與椅座根本係屬同樣尺寸，與本件並無任何關連
      性，即上訴人送交金屬工業研究發展中心為試驗之課桌椅
      尺寸規格，與本件訴訟之尺寸規格不同，該試驗報告不能
      作為本件之認定基礎。
（四）上訴人除未依系爭契約先送請被上訴人審核功能及規範合
      格後再施作外，更於被上訴人已明確表示所送課桌椅並不
      符系爭契約圖說規範後，仍執意製作四百套系爭課桌椅，
      則其未依系爭契約履行所導致之不利益，應歸咎於上訴人
      。因上訴人所送課桌椅並不符系爭契約圖說規範之要求，
      根本不符被上訴人之需求，應屬未依系爭契約本旨提出給
      付，被上訴人已於九十九年六月二日去函上訴人，明確表
      示解除系爭契約；則系爭契約既已解除，被上訴人即無義
      務再給付任何費用。
（五）依上，答辯聲明：(1)上訴駁回。(2)第二審訴訟費用由上訴
      人負擔。
三、兩造不爭執事項：
（一）上訴人透過政府採購法公開招標程序，於九十九年三月二
      十五日與被上訴人簽訂系爭契約，由上訴人交付所製作之
      四百套系爭課桌椅，並約定價金五十五萬五千二百元（見
      原審卷第9至60頁）。
（二）依系爭契約書第二條第二項(2)載「得標廠商在得標後需在
      七日內將一組課桌椅送至學校，審核其功能及規範是否達
      到此標案需求，其功能需符合學校需求才可以施做（作）
      。」上訴人有依該約定於七日內先送一組課桌椅到學校，
      但經被上訴人認為不符規格，並要求上訴人重新送驗，惟
      上訴人認為符合公告材規，所以就依系爭契約圖說施作四
      百套課桌椅。
（三）上訴人交付之椅子，實體椅背及椅面寬度均為440mm。
（四）上訴人曾於九十九年五月十日送四百套課桌椅至被上訴人
      學校，經被上訴人以課椅之椅面規格不符系爭契約圖說所
      示之480mm而拒絕收受，故被上訴人迄今尚未給付約定價
      金五十五萬五千二百元。
四、兩造爭執事項：
（一）系爭契約圖說所示系爭課桌椅之椅面寬度是否應為480mm
      ？或係指兩側螺栓點的距離為480mm即可？
（二）被上訴人主張依系爭契約圖說，腳椅應採用「60×30×l
      .lmm之鋼管焊接而成之方型管，可依使用者高度適時調整
      390mm至490mm」，上訴人就椅腳伸縮上架係採用ㄇ型管。
      則上訴人是否違反系爭契約之約定？
（三）上訴人主張除在得標七日內送驗一次，經被上訴人認為不
      合規格後，上訴人有另外送樣品予被上訴人審查，但被上
      訴人都認為不合要求，因為已到合約到期日，上訴人自認
      為合於規格而製造四百套系爭課桌椅交付，但經被上訴人
      拒收。則上訴人是否依債之本旨為給付？
五、本院得心證之理由：
（一）關於系爭契約圖說所示系爭課桌椅之椅面寬度是否應為48
      0mm，或係指兩側螺栓點的距離為480mm即可部分：
    (一)按所謂物之瑕疵，係指存在於物之缺點而言，凡依通常交
      易觀念，或依當事人之意思，認為物應具備之價值、效用
      或品質而不具備者即為物有瑕疵（最高法院91年度台上字
      第660號判決參照）。
    (二)查依兩造所不爭之系爭契約所附圖說，並經本院詳閱系爭
      契約所附圖說以觀，明顯可見椅面寬度大於椅背，與兩側
      螺栓點的距離無涉，圖說規格已圖示椅背寬度為440mm，
      椅面寬度為480mm，其上所載公差約定為「±10mm」。惟
      按上訴人所交付之椅子椅面寬度僅440mm，仍未達480mm之
      系爭圖說規範要求，相差達40mm，亦已超出該圖說規範所
      約定之10mm公差範圍，此有椅子規格圖說及照片附卷可稽
      （見原審卷第60、90頁），並經本院於100年10月11日準
      備程序時當庭勘驗上訴人提出之椅子實品與原審卷第60頁
      、90頁椅子規格圖說及照片相符（見本院卷第46頁），顯
      然上訴人主張所謂480mm應量至兩側螺栓點的距離，與椅
      面無涉，應係上訴人對圖說規格有所誤解所致。
    (三)原審將系爭椅子送請經濟部標準檢驗局台南分局鑑定，該
      局覆函說明三載明「惟就圖說所示，以左右椅腳尺度460
      mm為比例基準量測，該椅面寬度應大於460mm」，有該局
      一百年四月二十八日經標南一字第10000029940號函附卷
      可憑（見原審卷第209頁）。而查上訴人交付之椅子椅面
      實際寬度僅為440mm，已如前述，顯與系爭契約約定之規
      格不符，且未依約先經被上訴人審核通過後即逕行製作椅
      子四百套，而被上訴人因有上開二之（二）所指設校願景
      之情節，即縮小班級人數規模，教室內因此增加空間，故
      特將桌子由一般制式規格寬六十公分增大至寬七十五公分
      ，椅子亦由一般椅面寬四十四公分調增至寬四十八公分，
      並符應現今高中生較健壯之體格，許多學生表示椅面之舒
      適度對其學習有正面的影響等情，則上訴人交付之四百套
      系爭課桌椅不合系爭契約約定之本旨，而有債務不履行之
      情事甚明。
（二）關於被上訴人抗辯，系爭契約圖說規範具體記載椅腳應「
      採用60×30×l.1mm之鋼管焊接而成之方型管，可依使用
      者高度適時調整390～490mm」，惟上訴人竟係採用ㄇ型管
      ，兩者明顯不符部分：
      查上訴人主張其交付之椅子，已依系爭契約所附圖說規範
      所載：椅腳應「採用60×30×l.1mm」之鋼管焊接而成，
      並未規定上架應採方型管等語。經查，依系爭契約所附椅
      子之圖說，係載明「腳椅：採用60×30×l.lmm之鋼管焊
      接而成，可依使用者高度適時調整390mm至490mm」（參本
      院卷第46頁背面及第48頁關於方型管、ㄇ型管之說明及圖
      示），顯然並未規定上架應採方型管，被上訴人雖抗辯所
      謂鋼管即指方型管，然就上開文字之字義言，所謂鋼管未
      必即指方型鋼管，上訴人椅腳外部採方型鋼管，其椅腳上
      架則採ㄇ型鋼管，尚難認有違系爭契約圖說規定。
（三）關於上訴人主張除在得標七日內送驗一次，經被上訴人認
      為不合規格後，上訴人有另外送樣品予被上訴人審查，但
      遭被上訴人認為都不合要求，因為已到合約到期日，上訴
      人自認為合規格而製造四百套系爭桌椅交付，但經被上訴
      人拒收；則上訴人是否依債之本旨為給付部分：
    (一)按債務人負有依債務本旨為給付之義務，違背債務之本旨
      為給付，即屬不完全給付；又在種類買賣，依民法第二百
      條第一項之規定，非謂出賣人只要給付屬於該種類之任何
      物品，即符合該第三百四十八條第一項前段之給付義務；
      易言之，種類買賣中，出賣人就該第三百四十八條第一項
      前段所負之給付義務乃為：交付一符合該第二百條所稱之
      種類與品質之物。出賣人若違反此義務，則構成物之瑕疵
      擔保責任，同時亦構成債務不履行之要件，是以，種類之
      債在特定時，即存有瑕疵者，出賣人除應負物之瑕疵擔保
      責任外，並應負不完全給付之債務不履行責任（最高法院
      77年度第7次民事庭會議決議、87年度台上字第125號判決
      意旨參照）。
    (二)查依系爭契約書第二條第二項(2)記載約定：「得標廠商在
      得標後需在七日內，將一組課桌椅送至學校，審核其功能
      及規範是否達到此標案需求，其功能需符合學校需求才可
      以施作。」上訴人雖有依該規定於七日內先送一組課桌椅
      到校，但經被上訴人認為不符規格，要求上訴人重新送驗
      ，惟上訴人自認為符合公告材規，所以就依系爭契約圖說
      施作四百套系爭課桌椅，為兩造不爭之事實，已如前述。
      次查兩造間之系爭課桌椅買賣，究之有關圖說及規範之記
      載，顯然係設有特殊規格之標案，且已約定應先經被上訴
      人檢查品質並予特定標的物後之買賣。是買賣標的物即須
      具備系爭契約圖說所述一定之品質及規格，準此，兩造間
      所成立之系爭契約，係以具備一定品質，而為課桌椅之種
      類買賣，應堪認定。又兩造間既訂有系爭契約，上訴人依
      債務本旨所負之給付義務，即應先提供一套符合系爭契約
      預定品質之課桌椅經被上訴人審核是否符合要求；詎上訴
      人原先提供椅面寬度未達標準之課桌椅予被上訴人審核未
      通過，竟不依系爭契約約定再送另一套符合預定品質之課
      桌椅經被上訴人審核通過，即逕製造四百套不合預定品質
      之課桌椅交付被上訴人；揆諸前揭說明，本件課桌椅之種
      類買賣既已特定，上訴人於交付四百套課桌椅時，即應符
      合原約定品質，詎上訴人所交付之椅子有上開瑕疵，已違
      反民法第二百條所稱之種類與品質之物，則上訴人除應負
      物之瑕疵擔保責任外，並應負不完全給付債務不履行責任
      。
    (三)依系爭契約第十六條第一項「廠商履約有下列情形之一者
      ，機關得以書面通知廠商終止契約或解除契約之部分或全
      部，且不補償廠商因此所生之損失。」同項第九款「查驗
      或驗收不合格，且未於通知期限內依規定辦理者。」第十
      一款「廠商未依契約規定履約，自接獲機關書面通知之次
      日起十日或書面通知所載較長期限內，仍未改正者。」被
      上訴人得解除契約（見原審卷第21至22頁）。查上訴人未
      依系爭契約約定交付合乎債之本旨之課桌椅，已如前述，
      而上訴人於九十九年五月十日送四百套系爭課桌椅予被上
      訴人，經被上訴人拒收，被上訴人即於九十九年五月十二
      日通知上訴人，以上訴人前送交之系爭課桌椅不符系爭契
      約規範圖說而拒收，並請上訴人於同年月二十日前依照規
      範圖說施作四百套課桌椅送交被上訴人，逾期視為違約等
      情，有該函影本在卷可佐（見原審卷第91頁），詎上訴人
      逾期仍未補正，被上訴人即於九十九年六月二日以南實總
      字第0990002879號函對上訴人為解除兩造間系爭契約之表
      示，上訴人並於九十九年六月三日收受上揭解除兩造間系
      爭契約信函，有中華郵政掛號郵件收件回執附卷可稽（見
      原審卷第271至273頁），則被上訴人以兩造間系爭契約於
      九十九年六月三日已解除，即屬有據。
六、末查，上訴人所提出台灣區家具工業同業公會於九十九年八
    月十三日函，及金屬工業研究發展中心所為之測試報告（見
    本院卷第8至10頁），欲證明其提出之給付合於債之本旨云
    云。查依上開二機構之函及測試報告所載，委託人均係由上
    訴人台南椅業股份有限公司私人所委託，並非經法院或檢察
    機關因兩造間之訴訟或爭執，囑託該等機構所為之鑑定或測
    試報告，業經上訴人於本院陳明在卷（見本院卷第37頁背面
    至第38頁），被上訴人亦否認上開二機構之鑑定或測試報告
    之物件與本件訴訟物件相同，從而上開之鑑定或測試報告，
    均尚不能採為有利上訴人之認定論據或供作為本件訴訟之判
    斷依據。
七、綜上所述，被上訴人以上訴人未依債之本旨提出給付，並依
    法解除契約，拒絕給付價金，為屬有據，則上訴人本件訴請
    被上訴人給付貨款，即不足採，應予駁回，其假執行之聲請
    亦失所附麗，應併予駁回。原審爰駁回上訴人之請求及其假
    執行之聲請，本院經核於法並無違誤。上訴意旨仍執陳詞，
    指摘原判決不當，求予廢棄改判准如上訴聲明所示，為無理
    由，應駁回其上訴。
八、本件待證事實已臻明確，兩造其餘攻擊防禦方法及舉證，核
    與本件判決結果不生影響，爰不一一詳為審酌，附此敘明。
九、據上論結，本件上訴為無理由，依民事訴訟法第四百四十九
    條第一項、第七十八條，判決如主文。
中    華    民    國    100   年    11    月    22    日
                  民事第五庭    審判長法  官  張世展
                                      法  官  顏基典
                                      法  官  王明宏
上為正本係照原本作成。
不得上訴。
中    華    民    國   100    年    11    月    23    日
                                      書記官  王全龍